【裁判字號】    98,交聲,1416
【裁判日期】    980831
【裁判案由】    違反道路交通管理處罰條例聲明異議
【裁判全文】
臺灣桃園地方法院交通事件裁定        98年度交聲字第1416號
原處分機關  交通部公路總局新竹區監理所中壢監理站
異  議  人
即受處分人  甲○○
上列異議人即受處分人因違反道路交通管理處罰條例案件，對交
通部公路總局新竹區監理所中壢監理站民國98年6 月5 日所為之
處分（原處分案號：壢監裁字第裁53-DB0000000號），聲明異議
，本院裁定如下：
    主  文
原處分撤銷。
甲○○不罰。
    理  由
一、原處分意旨略以：異議人即受處分人甲○○（下稱異議人）
    所有之車牌號碼MI-9013 號自用小客車，於民國98年4 月28
    日16時37分許，在桃園縣中壢市○○○路○ 段38號前，因違
    反於身心障礙專用停車位違規停車，為桃園縣政府警察局交
    通隊警員逕行舉發。原處分機關認異議人違反道路交通管理
    處罰條例第56條第1 項第10款之規定，於98年6 月5 日裁處
    罰鍰新臺幣（以下同）1,200元。
二、聲明異議意旨則以：伊為身心障礙人士，領有桃園縣政府核
    發之身心障礙者專用停車位識別證，伊將車輛停放在身心障
    礙專用停車位並無不妥，且伊有將識別證置於前方擋風玻璃
    ，卻被拖吊至拖吊場，伊至拖吊場時打開車門，發現門鎖已
    被開啟，疑遭他人侵入過，而識別證亦被置於駕駛座下，伊
    當場即向拖吊場人員反應，並出示殘障手冊、駕照等證明伊
    之身分可停放車輛於殘障車位，卻不為執行公權力之拖吊場
    所接受，為此聲明異議，請求撤銷原處分等語。
三、按汽車駕駛人停車時，於身心障礙專用停車位違規停車，處
    600 元以上1,200 元以下罰鍰，道路交通管理處罰條例第56
    條第1 項第10款定有明文。次按，使用身心障礙者專用停車
    位者，除掛有專用牌照之車輛外，應將專用停車位識別證置
    於汽車擋風玻璃明顯處或黏貼於機車車首，以供查核檢驗，
    為身心障礙者專用停車位設置管理辦法第9 條第1 項所明定
    。惟道路交通管理處罰條例於90年1 月17日增訂第56條第1
    項第10款規定，其立法目的，係為落實保障身心障礙者之停
    車權益，亦即為避免不具身心障礙身分之人，擅用專為殘障
    者設置之停車位，而侵害身心障礙者應有之停車權利，故該
    條款所指之「違規停車」，參酌身心障礙者保護法第48條第
    1 項後段、道路交通安全規則第112 條第1 項第5 款之規定
    ，當係指非領有專用停車位識別證明之身心障礙者或其家屬
    ，占用身心障礙者專用停車位，或非殘障用車在設有殘障者
    專用停車標誌處所停車者而言，是上開條款所謂之「違規停
    車」，自以處罰真正侵害身心障礙者停車權益之違規行為為
    限。
四、本院查：
（一）異議人領有中華民國身心障礙手冊，並曾以車牌號碼MI-9
      013 號自用小客車向桃園縣政府申請核發身心障礙者專用
      停車位，並經桃園縣政府審核符合規定，而核發身心障礙
      者專用停車位識別證，有效期限至99年6 月30日（編號：
      桃社障停013182號），業據本院依職權向桃園縣政府查明
      屬實，並有桃園縣政府社政資訊管理系統身心障礙者停車
      位識別證申請作業列印資料、中華民國身心障礙手冊、身
      心障礙者專用停車位識別證影本各1 紙在卷可憑（見本院
      卷第22-24 頁）。雖異議人提出之身心障礙者專用停車位
      識別證影本之有效期限係至102 年12月31日（參本院卷第
      7 頁），與前揭桃園縣政府所提供予本院之資料不符，惟
      據異議人於本院訊問時稱：伊的識別證曾經遺失，並向桃
      園縣政府申請補發過，申請補發的時間係在本件為警舉發
      之前等語（見本院98年8 月24日訊問筆錄），本院復依職
      權向桃園縣政府社會處人員詢問異議人申請補發身心障礙
      者專用停車位識別證之時間，經覆以：電腦系統僅能顯示
      最新異動資料，無法顯示歷史資料，故無法查得異議人係
      何時申請補發，惟由異議人提出之識別證及其身心障礙手
      冊記載之障礙程度係永久的，所以有效期間會給5 年，則
      依異議人提出之識別證有效期限102 年12月31日推算，異
      議人應該係97年12月或98年1 月間申請補發等語，此有本
      院辦理刑事案件電話記錄查詢表1 份可參（見本院卷第31
      頁），故經本院調查結果，異議人於本案遭舉發時即98年
      4 月28日，確就其所有之車牌號碼MI-9013 號自用小客車
      持有仍屬有效之身心障礙者專用停車位識別證，應可認定
      。
（二）又證人即舉發本件違規行為之警員張冠雄於本院訊問時結
      證稱：伊當時在車牌號碼MI-9013 號自用小客車上沒有看
      到識別證，且執行拖吊時，並未在該車的擋風玻璃上或儀
      表板上看到識別證。伊取締時僅看識別證有無黏貼在擋風
      玻璃或放在儀表板上，如果沒有的話，即會在駕駛座、副
      駕駛座及後行李箱門上各貼一張封條執行拖吊，不會打開
      車門或從旁邊的門窗看識別證有無掉在車內其他地方等語
      （見本院98年8 月24日訊問筆錄），參以桃園縣政府警察
      局98年7 月1 日桃警交字第0980066536號函所檢送之舉發
      違規採證照片4 張所示（參本院卷第12-13 頁），可知異
      議人所有之車牌號碼MI-9013 號自用小客車在舉發當時，
      其汽車擋風玻璃明顯處並未放置其所申請之身心障礙者專
      用停車位識別證無訛。惟異議人於本院訊問時辯稱：伊有
      將識別證放在駕駛座的擋風玻璃下方，但車輛被拖吊後，
      伊至拖吊場後發現識別證已經掉在駕駛座下方，且車門未
      鎖，伊雖懷疑車輛遭人入侵，但因為車內沒有物品遺失，
      所以並未報警等情（參見本院98年8 月24日訊問筆錄），
      異議人固未能提出證據以實其說，然異議人既持有身心障
      礙者專用停車位識別證，衡情如無特別情況發生，自應置
      放在上開車輛內使用，且證人張冠雄在舉發時既未注意是
      否有識別證掉落之情形，則異議人前開所辯，尚非全無足
      取，本院尚難逕予排除該可能性，遽為不利異議人之認定
      。
五、綜上所述，道路交通管理處罰條例第56條第1 項第10款之處
    罰目的既係避免不具身心障礙身分之人，擅用專為身心障礙
    者設置之停車位而侵害身心障礙者應有之停車權益，則異議
    人所有之車牌號碼MI-9013 號自用小客車，在舉發當時既持
    有仍屬有效之身心障礙者專用停車位識別證，本院復無法排
    除舉發時該識別證未置放在汽車擋風玻璃明顯處，係出於不
    可歸責於異議人之事由，從而，原處分機關以異議人於身心
    障礙專用停車位違規停車，並據以裁罰，自有未洽。本件異
    議為有理由，應由本院將原處分撤銷，另為異議人不罰之諭
    知，以資適法。
據上論斷，應依道路交通管理處罰條例第87條第2 項、道路交通
案件處理辦法第20條，裁定如主文。
中    華    民    國    98    年    8     月    31    日
                        交通法庭  法  官   許雅婷
以上正本證明與原本無異。
如不服本裁定，應於送達後5 日內，向本院提出抗告狀。
                                  書記官   吳玉蘭
中    華    民    國    98    年    8     月    31    日


司法院資訊處製作；財團法人民間司法改革基金會備份。
